【裁判字號】    91,簡上,176
【裁判日期】    920930
【裁判案由】    毀損
【裁判全文】
臺灣桃園地方法院刑事判決                        九十一年度簡上字第一七六號
    上  訴  人
    即  被  告  丙○○
    選任辯護人  邱正明律師
右列上訴人因毀損案件，不服本院九十一年度壢簡字第七五號中華民國九十一年十月
八日第一審判決（檢察官聲請簡易判決案號：九十年度偵字第四七五二號），提起上
訴，本院管轄之第二審合議庭判決如左：
    主  文
原判決撤銷。
丙○○以強暴妨害人行使權利，處拘役伍拾伍日，如易科罰金，以佰元折算壹日。
    事  實
一、丙○○係金局企業有限公司（下稱金局公司）之負責人，於民國八十九年十月六
    日起，向帝國企業織造股份有限公司（下稱帝國公司）之負責人甲○○承租桃園
    縣蘆竹鄉○○街四十三號及四十三之二號房地作為廠房，租期自八十九年十月六
    日起至九十七年八月三十一日止，租金每月新台幣（下同）四十五萬元，第三年
    起，每月租金逐年增加二萬元，由丙○○簽發面額均為四十五萬元之支票十二張
    ，交付甲○○作為第一年每月之租金，同時並簽發面額各為五百四十萬元、五百
    六十四萬元、五百八十八萬元、六百十二萬元、六百三十六萬元、六百六十萬元
    、六百八十四萬元，發票日分為九十年九月一日、九十一年九月一日、九十二年
    九月一日、九十三年九月一日、九十四年九月一日、九十五年九月一日、九十六
    年九月一日之支票共七張，予甲○○充作往後七年履約之擔保。嗣丙○○因合夥
    問題與甲○○齟齬，竟基於妨害人行使權利及毀損之故意，於九十年二月十四日
    十四時五十六分許，傳真其親筆便條一張予甲○○，藉詞欲簽發十二張月租金支
    票以換回上開面額五百四十萬元、付款人新竹國際商業銀行山子頂分行、戶名金
    局公司、發票日九十年九月一日、票據號碼0000000號之支票一張為由，
    誘使甲○○於翌日即同年月十五日十六時四十分許，持上開支票前來金局公司位
    於桃園縣蘆竹鄉○○街四十三號之辦公室內換票，並趁甲○○出示上開支票之際
    ，強取甲○○握於手中之支票，旋即當場將之撕毀致令不堪用，足生損害於甲○○，而以此強暴方式，妨害甲○○行使票據上之權利。
二、案經甲○○訴由桃園縣警察局大園分局報告臺灣桃園地方法院檢察署檢察官聲請
    簡易判決處刑。
    理  由
一、訊據被告丙○○固不否認傳真信函要求告訴人甲○○持本案五百四十萬元支票至
    上址換票等情，然矢口否認有何強取支票並加以毀損之犯行，辯稱：支票係其與
    告訴人於辦公室爭執中，由告訴人自行撕毀，又案發當時乙○○不在現場云云。
    惟查：
  (一)右揭事實，業據告訴人甲○○於警偵訊及本院審理中指述：接獲被告之換票傳真
    信函之翌日即八十九年二月十五日先持支票影本至上址，因被告要求需要原本，
    又前往銀行領出支票後由乙○○陪同到上址，伊取出皮夾中支票拿在手上，被告
    二話不說即自伊手中強行拿走支票並予以撕毀，並開車欲離去，當時乙○○在場
    等語，核與證人乙○○於警偵訊及本院審理中所稱：伊在二月十五日下午二點多
    陪父親持本案支票影本到上址找被告換票，被告要求要支票原本故父親再到銀行
    領回本案之票後再回上址，父親從皮夾中拿出支票，被告就過來搶走支票並立即
    撕毀後塞入口袋，碎片一角父親有拿到，伊立即報警等語相符，且有被告之傳真
    函、支票碎片影本附於偵查卷第十三、十五頁可稽，而告訴人甲○○與證人乙○○歷經警訊及檢察官之隔離偵訊及本院審理，關於上開情節，渠等所為供述均屬
    一致，至堪採信。又被告與告訴人在未發生爭執撕毀支票前二人已經在辦公室內
    交談相當時間，甚且發生爭執，且主事者係被告與告訴人甲○○，在強取支票撕
    毀之瞬間，被告眼力顯然無法注意乙○○有否在辦公室四周乃至門邊，且證人乙○○關於被告如何強取撕毀支票之過程與告訴人所述相符，已如上述，若非親眼
    目睹，豈能如此，故被告辯稱乙○○不在場云云，要非可採。至被告辯稱支票日
    期開錯，所以要求換票，因二人為是否合夥發生爭執，告訴人憤而撕毀支票一節
    ，不惟為告訴人所否認，參諸五百四十萬元支票與事實欄所載其餘六紙支票係被
    告指示金局公司會計助理李美雪簽發，其面額動輒五、六百萬元，發票日攸關被
    告付款日期，對於其票據債信甚為重要，豈有可能在簽發近半年之後始發現日期
    有誤，縱認有誤，亦應更正或者重新換票，而被告亦不否認於案發前一日傳真要
    求告訴人於當日須持本案五百四十萬元支票換票，告訴人在未取得告訴人重新簽
    發之十二紙支票前，實無自行撕毀本案之五百四十萬元支票之理，被告上開辯解
    ，顯不足採。
  (二)本案現場雖未尋獲遭撕毀之支票碎片，惟員警抵達現場距離事發已經超過半小時
    ，承辦員警丁○○只有在辦公室搜尋及被告本人掏出口袋供員警檢視，而就金局
    公司一千八百餘坪之廠房並未全部搜索，即將雙方當事人帶回派出所等情，業經
    證人丁○○於檢察官偵查及本院審理中證述在卷，則案發至員警丁○○抵達現場
    之時間已超過半小時以上，該段時間被告行動自由，已足供被告將支票碎片予以
    處理，故雖現場未找到支票碎片，並不足為被告有利之認定。
  (三)至辯護人以告訴人稱案發立即報警惟警察遲至半個多小時後才抵達與證人及當日
    到現場處理之員警丁○○所稱接獲報案後五分鐘抵達所述不符，告訴人顯然誣指
    乙節。查本案發生後，證人乙○○於當日下午十七時八分二十九秒、十七十三分
    二十秒、十七時十九分四十九秒向一一０報警，此有乙○○之行動電話通聯紀錄
    可稽，若員警在證人乙○○報案後五分鐘內抵達，證人乙○○應無必要再繼續打
    電話報警，故證人乙○○在本院證稱因為勤務中心誤會伊報案之地點是桃園市○○街，經伊一再打電話確認勤務中心才將報案資料轉到大竹派出所，員警接獲通
    報才趕到現場，故伊所稱報案後員警抵達現場之時間與員警丁○○所稱之五分鐘
    抵達有所出入等語，應與事實相符，而堪採信。
  (四)綜上所述，被告所辯各節，顯係事後卸責之詞，均不足採信。本件事證明確，被
    告犯行堪以認定，應予依法論科。
二、查被告丙○○強取告訴人握於手中之支票後，旋即當場將之撕毀致令不堪用，顯
    乏不法所有之意圖，然其既以強取本案支票並予撕毀之強暴方式，妨害告訴人行
    使票據上之權利，是核被告所為，應係犯刑法第三百零四條第一項強制罪、第三
    百五十四條毀損器物罪。所犯上開二罪間，有方法結果之牽連關係，為牽連犯，
    應從一重之強制罪處斷。至聲請簡易判決意旨雖未敘及被告另涉之強制罪名，惟
    此與起訴部分有牽連犯之裁判上一罪關係，為起訴效力所及，基於審判不可分之
    原則，本院自得併予審究。原審據以對被告論罪科刑，固非無見，然就被告強制
    部分之犯行漏未審酌，則有未洽，被告上訴否認犯罪，雖無理由，惟原審判決既
    有可議之處，應予撤銷改判。爰審酌被告之品行、犯罪之動機、目的、手段、所
    生損害及其犯罪後猶飾詞狡辯、顯無悔意等一切情狀，量處如主文所示之刑，並
    諭知易科罰金之折算標準，以示懲儆。
據上論斷，應依刑事訴訟法第四百五十五條之一第三項、第三百六十九條第一項前段
、第三百六十四條、第二百九十九條第一項前段，刑法第三百零四條第一項、第三百
五十四條、第五十五條、第四十一條第一項前段，罰金罰鍰提高標準條例第一條前段
、第二條，判決如主文。
本案經檢察官崔秉君到庭執行職務。
中      華      民      國    九十二    年      九      月     三十     日
                                臺灣桃園地方法院刑事第十一庭
                                    審判長法  官  林  孟  宜
                                          法  官  蔡  榮  澤
                                          法  官  丁  俊  成
右正本證明與原本無異。
不得上訴。
                                          書記官  簡  慧  瑛
中      華      民      國    九十二    年      十      月     七     日
附錄本案論罪科刑依據之法條：
刑法第三百零四條：
以強暴、脅迫使人行無義務之事或妨害人行使權利者，處三年以下有期徒刑、拘役或
三百元以下罰金。
前項之未遂犯罰之。


司法院資訊處製作；財團法人民間司法改革基金會備份。
